臺灣臺中地方法院刑事判決　　　　　　　96年度易字第5191號
公　訴　人　臺灣臺中地方法院檢察署檢察官
被　　　告　丙○○
上列被告因業務侵占案件，經檢察官提起公訴（95年度偵字第23
760號），本院判決如下：
    主    文
丙○○意圖為自己不法之所有，而侵占對於業務上所持有之物，
各處如附表所示之宣告刑及減得之刑。應執行有期徒刑拾月。
    犯罪事實
一、丙○○自民國九十五年二月十七日起，在數位佳能企業有限
    公司（下稱數位佳能公司）擔任業務員，負責招攬業務及代
    收款項，為從事業務之人，竟利用職務之便，意圖為自己不
    法之所有，基於侵占之犯意，分別於如附表所示之時間、地
    點，將如附表所示屬於數位佳能公司所有之款項予以侵占入
    己。嗣經數位佳能公司查帳後，始悉上情。
二、案經數位佳能公司訴由臺灣臺中地方法院檢察署檢察官偵查
    起訴。
    理    由
一、按現行刑事訴訟法為保障被告之反對詰問權，排除具有虛偽
    危險性之傳聞證據，以求實體真實之發見，於該法第一百五
    十九條第一項明定被告以外之人於審判外之言詞或書面陳述
    ，除法律有規定者外，不得作為證據。又被告以外之人於審
    判外之陳述，雖不符前四條之規定（即刑事訴訟法第一百五
    十九條之一至同條之四），而經當事人於審判程序同意作為
    證據，法院審酌該言詞陳述或書面陳述作成時之情況，認為
    適當者，亦得為證據；當事人、代理人或辯護人於法院調查
    證據時，知有第一百五十九條第一項不得為證據之情形，而
    未於言詞辯論終結前聲明異議者，視為有前項之同意，刑事
    訴訟法第一百五十九條之五定有明文。本件檢察官、被告丙○○並未就卷內證據資料之證據能力有所爭執，且迄於言詞
    辯論終結前，均未主張有刑事訴訟法第一百五十九條第一項
    不得為證據之情形，是應認已同意卷內證據均得作為證據，
    且經本院審酌後，認無不適當之情形，應認本案調查之卷內
    證據均有證據能力，合先敘明。
二、訊據被告丙○○固坦承自九十五年二月十七日起，在數位佳
    能公司擔任業務員，負責招攬業務及代收款項之事實不諱，
    並有收取如附表編號一至六所示之款項，然矢口否認有何業
    務侵占犯行，辯稱：告訴人指訴之侵占款項中，曼仕德烘培
    坊代收之新臺幣（下同）三萬一千元中，有一萬五千元已經
    繳回公司，公司之繳款簿應有紀錄，伊有簽名，真鍋咖啡館
    是否有代收一萬元伊已經忘記，且公司也已從薪資中扣除；
    至於告訴人指訴之其餘侵占款項部分，係因公司於九十五年
    九月初更換辦公地點，所以會計不收帳，嗣九月十八日及十
    月份，伊想要進公司，負責人就不讓伊進去，沒辦法將款項
    繳回公司，後來伊將代收之款項匯入自己的帳戶中，且因被
    公司不當解雇，公司還有獎金及薪資未付，伊後來缺錢，所
    以已將代收之款項用盡，伊並無業務侵占之犯意云云。惟查
    ：
（一）被告確有代收真鍋咖啡館之一萬元現金等情，業據真鍋咖
      啡館江佩芳出具證明書陳明「茲證明江佩芳於九十五年六
      月五日以三張客票（帳號為AA0000000，票號分別
      為0000000、0000000、0000000，
      面額分別為一萬元、到期日分別為九十五年六月三十一日
      、九十五年七月三十一日、九十五年八月三十一日）給付
      與數位佳能公司，惟因九十五年六月三十一日到期之支票
      跳票，故嗣後由當時之數位佳能公司之員工丙○○小姐聯
      絡後，約定時間以現金方式換回上開三紙支票，第一次是
      於九十五年七月十五日由丁○○先生代為收取一萬元現金
      後，收回票號為0000000之支票，第二次是九月中
      旬週一丙○○小姐向本人收取一萬元現金後，收回票號為
      0000000之支票，第三次是於九十五年十一月三十
      一日由甲○○先生代為收取五千元現金，隨後於九十五年
      十一月八日再由數位佳能公司員工洪啟超向本人收取餘款
      五千元現金後，收回票號為0000000之支票，故以
      上三張支票皆在本人處無誤。恐空口無憑，特立此書。此
      致數位佳能公司。」等情甚明，有證明書一紙、支票號碼
      AA0000000號、AA0000000號（面額均為一
      萬元）之支票二張在卷可參。至被告雖另辯稱：真鍋咖啡
      館代收之二萬元，公司已從薪資中扣除云云，並提出八月
      份薪資條以資證明，惟細觀該薪資條上僅載明借╱貸款二
      萬五千元，與被告前述辯詞尚有未符，是被告上開所辯自
      不足採。
（二）又被告確有收取如附表編號一至六所示之款項，除據被告
      自承不諱外，並經告訴代理人指訴甚明，且有數位佳能公
      司與曼仕德麵包店訂購合約書一紙、數位佳能公司與悠遊
      咖啡出貨單一紙、數位佳能公司與庭園咖啡報價單（A案
      ）一紙、數位佳能公司與勇建藝術館單據一紙、數位佳能
      公司派工單（手作茶煮）及手作茶煮收據各一紙等相關資
      料在卷可稽。被告雖又辯稱：代收之曼仕德烘培坊三萬一
      千元中，有一萬五千元已經繳回公司，且有在收款簿上簽
      名云云，惟經檢視告訴代理人所提出被告於數位佳能公司
      自九十五年八月十一日至九月十日及同年九月十一日至十
      月十日之收款紀錄中，並無被告將代收之曼仕德烘培坊一
      萬五千元繳回數位佳能公司之收款紀錄，且證人即會計己○○於偵查中亦具結證稱：業務員收款時，在渠等的收款
      紀錄上就會勾選是支票或現金收款，及收款日期，回到公
      司後將錢交給伊，伊會在收款紀錄上蓋章簽收，卷附證三
      之收款紀錄即是交給伊簽收之紀錄等語。故告訴代理人提
      出之收款紀錄確實為經過會計複核之單據，並無被告所稱
      繳回公司之一萬五千元之紀錄，是被告空言辯稱代收曼仕
      德烘培坊之三萬一千元中，有一萬五千元已經繳回公司云
      云，尚不足採信。
（三）雖被告另辯稱：因公司於九十五年九月中旬更換辦公地點
      ，所以會計不收帳，嗣九月十八日及十月份，伊想要進公
      司，負責人就不讓伊進去，沒辦法將款項繳回公司，伊並
      無業務侵占之犯意云云，而證人乙○○於本院審理時亦附
      和證稱：「（是否知道被告有想要進公司，公司人員不讓
      她進公司去上班？）我知道。那時候九月過後，我載被告
      去公司那邊，要繳貨款，公司就不讓她進去。被員工擋在
      外面。員工姓名我不知道。」、「（你當場有看到？）有
      。」云云。然查關於當日被告與證人乙○○前往繳款之經
      過，證人乙○○證稱：「（你和被告去公司繳款幾次？）
      一次。去年九月底、十月初的時候。」、「（那次繳款，
      是何人約的？）我約被告。去繳款之前聊天有講到，想試
      著把貨款繳回公司。我們都會聊工作上的事情。繳款幾天
      前聊到，約超過一個禮拜。」、「（為何聊到要把貨款繳
      回公司已經超過一個禮拜，才要去做？）時間上不配合。
      我有工作。」、「（約在何處見面？）被告住處。當時被
      告住進化路、大雅路。公司就在進化路上面，見面就直接
      開車過去。」、「（繳回貨款當天還特別請假？）是的。
      」、「（丙○○上車之後，說什麼？）說公司不讓她進去
      。」、「（當時被告要繳哪筆款項？）我不清楚。我知道
      有貨款要繳納。她有帶一個紙袋，裡面有多少錢我不清楚
      。」、「（紙袋裡面是否是錢？）是的，我有看到是錢。
      被告有翻開紙袋讓我看。」、「（被告為何翻開紙袋讓你
      看？）這樣我才會載她去公司還款。」、「（你看到被告
      紙袋裡面的錢是如何放的？）一疊現金。直著放進去。都
      是紙鈔。我有看到鈔票面額有一千元的，是否有其他面額
      的我不記得。是否有其他包裝方式或者是散裝、或是綑綁
      我都不記得。」、「（被告紙袋放在哪裡？）被告出門都
      有帶那個袋子。紙袋放在袋子裡面。」、「（見面之後，
      在什麼地點拿出紙袋給你看？）在開車途中，往被告公司
      的路上，進化路。應該是路程的中途看到的。」云云；然
      被告則供稱：「（請陳述證人陪同你到公司繳款但是不讓
      你進去的經過。）證人陪同我去公司，我們去很多次，但
      是我忘記幾日。」、「（有無證人陪同你回公司繳款，而
      公司人員不讓你進去？）有這種情形。應該只有一次。」
      、「（什麼時間發生的？）去年九月底、十月。」、「（
      何時證人陪同你回去？）我們二人常常開車、騎車回去公
      司。繳款那次我有帶錢，我忘記是哪次。」、「（那次是
      何人約的？）離婚之後沒有同住。有一天被告拿冰品到忠
      明路、大雅路我的住處給我吃，我告訴證人老闆不讓我進
      入公司。證人說那要不要看看。我們就直接去公司。我身
      上一直有錢。」、「（那天帶多少錢過去？）我收的貨款
      都在身上，十幾萬元。」、「（當天要繳哪家的貨款？）
      手作茶煮三千元、勇健藝術館一萬元。悠遊咖啡一萬元現
      金。」、「（共帶多少錢在身上？）幾萬元。我沒有帶整
      數。」、「（這些錢怎麼帶？）放在皮夾。黃色ＮＩＫＥ
      包。沒有什麼包裝，只有放在皮夾裡面。和我的錢放在一
      起，沒有什麼包裝。」、「（什麼面額的？）有一千、有
      一百。」、「（證人有無看到你有錢？）不知道他有沒有
      看，沒有特別亮給他看。」、「（你上車後，有無告知證
      人與老闆談話情況？）我有告訴他。我說沒辦法，老闆一
      直罵，說我侵入民宅。我說我進不去。我只有說我進不去
      。沒有說我要繳錢給老闆。」云云，細觀證人乙○○之證
      詞及被告之供詞，二人對於當日相約之情形、攜帶貨款之
      情況、被告有無翻開紙袋之動作及被告上車後與證人乙○○對話之情形，所述均相互齟齬，再參以倘證人前述屬實
      ，則證人當日既係專程陪同被告前往數位佳能公司繳貨款
      ，又豈有見被告被不詳之人阻擋在外，竟猶若無其事般呆
      坐車上而均未下車幫被告理論之可能？是證人乙○○上開
      所述顯係事後迴護之詞，不足採信。又證人戊○○於本院
      審理時具結證稱：「（你今日作證什麼事情？）今年七月
      底、八月初，我去進化北路數位佳能公司，我去載被告到
      我家，被告在騎樓等我。時間是下午五點多。我到的時候
      ，老闆人在公司裡面，說什麼性騷擾、私闖民宅。當時我
      、被告二人都在外面。準備要騎機車走了。」、「（你到
      的時候，被告、老闆做什麼？）被告在吃麵包。被告、老
      闆並沒有在吵架。」、「（為何你到的時候，老闆要說性
      騷擾、私闖民宅？）我也不知道。他說要報警抓我們。」
      、「（當時被告有無說要進去公司？）我不知道。」、「
      （當時被告有無說要去公司做什麼？）沒有。她只是經過
      那邊。」、「（當時被告有無要去繳錢回公司？）沒有。
      我不知道。」、「（當天你為何到現場？）我在上班，被
      告打電話給我，她說她在進化北路、永興路交叉口。我問
      被告是否要到我家？被告說好。我說那我騎機車去載你。
      」、「（當天被告去公司是否是因為繳款的問題？）我不
      清楚。」等語，則證人戊○○上開證詞，亦難資為有利於
      被告之認定。
（四）況細觀被告於數位佳能公司自九十五年八月十一日至九月
      十日及同年九月十一日至十月十日之收款紀錄，其中被告
      於九十五年九月三日、同月十一日、同月十二日，均有繳
      款之紀錄，是被告辯稱：於九十五年九月初即無法將貨款
      繳回云云，顯不足採。又被告於本院審理時自承：「十八
      日那件是我無法回到公司，我叫公司工程部的人隆風把手
      作茶煮的支票拿回公司。那天現金在我身上。手作茶煮的
      訂金，九月十四日三千元還在我身上。」等語，則被告自
      可透過工程部人員將貨款繳回公司；再證人己○○於本院
      審理時具結證稱「（為何有部分日期是吳苡萍代簽收？）
      案件是丙○○的，客戶可能以郵寄寄來支票，大部分都是
      工程部收的。因為工程部負責催帳款。」、「（能否確認
      三個日期都是工程部代收的支票？）對。因為紀錄裡面有
      一欄是現金，一欄是支票。九月十三日是現金，九月十八
      日是電匯款到公司戶頭，九月二十七日是寄支票。」、「
      （為何電匯也給苡萍代收？）有可能工程部在催款的時候
      ，客戶說昨天電匯進去了。所以工程部的人才會如此記載
      。」等語，而被告於本院審理時亦自承：「（公司可以接
      受由客戶轉帳直接交給會計？）可以。」等語，足見被告
      亦可透過電匯方式將貨款繳回公司，然被告竟均捨上述二
      種方式而不為，則被告空言以其無法進入公司繳款而辯稱
      其無業務侵占之犯意，即不足採。
（五）至被告雖又辯稱：伊已將代收之款項存入其帳戶內，並無
      侵占之意思云云，然細查被告上開帳戶之往來明細，被告
      先於九十五年九月十八日匯入二萬元，又於同年十月十一
      日匯入二十萬元，則被告上開匯款之時間、金額，與本案
      被告代收款項之時間、金額，均不相符，亦無從證明被告
      確有將代收之款項存入其帳戶，況縱認被告確實將代收之
      款項存入其帳戶內，然被告既均未將上開款項繳回數位佳
      能公司，且反而將上述款項花用淨盡，益見被告確有業務
      侵占之犯意。
（六）綜上所述，本件事證明確，被告上開業務侵占犯行，堪以
      認定。至被告雖請求本院傳訊證人甲○○；公訴人雖另請
      求本院傳訊證人丁○○及江佩芳，然本件事證已明，有如
      前述，本院認無再行傳訊上述證人之必要，附此敘明。
三、按刑法第三百三十六條第二項之侵占業務上持有物罪，以基
    於業務上之關係而持有他人之物實行侵占為要件。所稱業務
    係指吾人於社會生活中所繼續經營之事務（最高法院八十三
    年度臺上字第三九一一號判決意旨參照）。查被告利用擔任
    數位佳能公司之業務員，負責招攬業務及代收款項之機會，
    侵占屬於數位佳能公司之財物，核其先後如附表所示之犯行
    ，均係犯刑法第三百三十六條第二項之業務侵占罪。被告所
    犯上開七罪間，犯意各別、行為互殊，應予分論併罰。公訴
    人認被告上開所犯，係屬接續犯，尚有未洽。又公訴人雖認
    被告侵占真鍋咖啡館之款項係二萬元，其中一萬元是被告領
    走。另外一萬元是丁○○領取之後，交給被告，被告均未繳
    回公司等情。然查，公訴人對於真鍋咖啡館中一萬元款項，
    係由丁○○領取之後，交給被告，而被告未繳回公司乙節，
    始終未提出相關確切之證據供本院參酌，而證人己○○於本
    院審理時，更具結證稱：「（提示偵卷十八頁到二十五頁，
    這些說明書支票、收款紀錄，你是否看過？）說明書我沒有
    看過。支票是我經手過的拿去銀行的，我才會看過。這三張
    支票我有看過，有給公司，沒有兌現退票。後來業務丙○○
    有跟真鍋咖啡老闆談，後來談好說分期拿現金回來。我記得
    只有收過一次一萬元。後來就沒有再收了。那一次何時我不
    是很確定，但是我記得九十五年六月份第一張支票退票後一
    個月，收到一萬元。就是九十五年七月十五日丁○○收的那
    一萬元，我有入帳。」等語，則本件實乏積極證據證明被告
    另有侵占由丁○○所代收之真鍋咖啡館一萬元款項，是公訴
    人前開認定尚有未洽，然公訴人認被告此部分若成立犯罪，
    與其餘論罪部分係接續犯之實質上一罪關係，爰減縮此部分
    之事實認定，附此指明。爰審酌被告利用擔任數位佳能公司
    業務員，負責招攬業務及代收款項之機會，多次侵占如附表
    所示屬於數位佳能公司之財物，對被害人財產上所生之損害
    非輕，且有負數位佳能公司所託，犯罪後猶矢口否認，未見
    悔意，且未與數位佳能公司和解之犯罪後態度等一切情狀，
    分別量處如主文所示之刑，以示懲儆。末查被告上開犯罪時
    間均係在九十六年四月二十四日之前所犯，所犯均符合中華
    民國九十六年罪犯減刑條例之減刑條件，均應依該減刑條例
    第二條第一項第三款之規定，各減其刑期二分之一為有期徒
    刑四月，並認被告侵占款項次數雖達七次，惟總金額僅八萬
    四千元，尚非鉅額之情，而從輕定其應執行之刑為有期徒刑
    十月，附此敘明。
據上論斷，應依刑事訴訟法第二百九十九條第一項前段，第三百
三十六條第二項、第五十一條第五款，刑法施行法第一條之一，
中華民國九十六年罪犯減刑條例第二條第一項第三款、第七條、
第十條第一項，判決如主文。
中　　華　　民　　國　　96　　年　　12　　月　　4 　　日
                  刑事第十庭    審判長法　官　賴妙雲
                                      法　官  黃家慧
                                      法　官  黃炫中
上正本證明與原本無異。
如不服本判決，應於收受送達後10日內向本院提出上訴書狀（應
敘述具體理由並附繕本）。
上訴書狀如未敘述理由，應於上訴期間屆滿後20日內補提理由書
於本院。
                                     書記官  黃珮華
中　　華　　民　　國　　96　　年　　12　　月　　4 　　日
附錄論罪科刑法條
中華民國刑法第336條
（公務公益侵占罪、業務侵占罪）
對於公務上或因公益所持有之物，犯前條第 1 項之罪者，處 1
年以上 7 年 以下有期徒刑，得併科 5 千元以下罰金。
對於業務上所持有之物，犯前條第 1 項之罪者，處 6 月以上
5 年以下有期徒刑，得併科 3 千元以下罰金。
前二項之未遂犯罰之。
 附表
┌──┬─────┬─────────┬───────┬────────┐
│編號│時間      │客戶名稱及地點    │金額（新臺幣）│宣告刑及減得之刑│
├──┼─────┼─────────┼───────┼────────┤
│ 一 │九十五年八│勇健藝術館        │  一萬元      │處有期徒刑八月，│
│    │月三十一日│臺中市○○區○○路│              │減為有期徒刑四月│
├──┼─────┼─────────┼───────┼────────┤
│ 二 │九十五年  │宇宙之星          │  二萬元      │處有期徒刑八月，│
│    │九月十二日│臺中市○○區○○路│              │減為有期徒刑四月│
├──┼─────┼─────────┼───────┼────────┤
│ 三 │九十五年  │曼仕德烘焙坊      │  一萬五千元  │處有期徒刑八月，│
│    │八月十一日│臺中市○區○村路  │              │減為有期徒刑四月│
├──┼─────┼─────────┼───────┼────────┤
│ 四 │九十五年九│悠遊咖啡館        │  一萬元      │處有期徒刑八月，│
│    │月間      │臺中縣潭子鄉      │              │減為有期徒刑四月│
├──┼─────┼─────────┼───────┼────────┤
│ 五 │九十五年  │曼仕德烘焙坊      │  一萬六千元  │處有期徒刑八月，│
│    │九月十三日│臺中市○區○村路  │              │減為有期徒刑四月│
├──┼─────┼─────────┼───────┼────────┤
│ 六 │九十五年  │手作茶煮          │  三千元      │處有期徒刑八月，│
│    │九月十四日│臺中市○區○○路  │              │減為有期徒刑四月│
├──┼─────┼─────────┼───────┼────────┤
│ 七 │九十五年  │真鍋咖啡館        │  一萬元      │處有期徒刑八月，│
│    │九月間中旬│彰化縣員林鎮      │              │減為有期徒刑四月│
└──┴─────┴─────────┴───────┴────────┘
